臺灣臺南地方法院民事判決
111年度家繼訴字第15號
原      告  余慶豐
被      告  余慶熙

            余慶暉
            余慶仁
上列當事人間請求履行遺囑事件，本院判決如下：
    主  文
原告之訴駁回。
訴訟費用由原告負擔。
    理  由
一、按家事訴訟事件，除家事事件法別有規定者外，準用民事訴
    訟法之規定，此觀家事事件法第51條自明。復按原告之訴，
    有下列各款情形之一者，法院得不經言詞辯論，逕以判決駁
    回之；但其情形可以補正者，審判長應定期間先命補正：㈠
    當事人不適格或欠缺權利保護必要。㈡依其所訴之事實，在
    法律上顯無理由，民事訴訟法第249條第2項第1款、第2款定
    有明文。再按法律行為，不依法定方式者，無效，此為民法
    第73條本文定有明文。又按自書遺囑者，應自書遺囑全文，
    記明年、月、日，並親自簽名；如有增減、塗改，應註明增
    減、塗改之處所及字數，另行簽名，民法第1190條定有明文
    。故自書遺囑須以遺囑人自己直接書寫為要件，以憑筆跡鑑
    定是否為本人自筆，如以打字方式所為遺囑，即難認為有效
    之自書遺囑。
二、原告起訴主張略以：被繼承人甲○○於民國109年12月18日去
    世，兩造均為被繼承人甲○○之繼承人。被繼承人甲○○所有臺
    北市○○區○○路○段000巷0號5樓建物應有部分2分之1以及臺北
    市○○區○○段410、410之1、410之2土地應有部分各60000分之
    141等不動產，經被繼承人甲○○以「甲○○、乙○○○夫妻遺囑書
    」載明「至臺北市○○區○○路○段000巷0號5樓房屋及土地歸由
    余慶豐繼承」等語。為此，依據民法第1190條規定及上開被
    繼承人甲○○夫妻所立「甲○○、乙○○○夫妻遺囑書」之遺囑內
    容，請求判決被繼承人甲○○所有臺北市○○區○○路○段○○○巷○
    號○樓應有部分2分之1以及臺北市○○區○○段410、410之1、41
    0之2土地應有部分各60000分之141由原告繼承等語。
三、經查，原告提起本件訴訟所據之被繼承人甲○○遺囑（即「甲
    ○○、乙○○○夫妻遺囑書」），其內容除立遺囑人及見證人之
    簽名及各簽名後所附加之親筆2字外，均為電腦打字所為而
    非書寫文字，不符上開自書遺囑應由遺囑人自己直接書寫之
    法定要件。審酌前開自書遺囑屬要式行為，而原告本件起訴
    所據之遺囑，既未依法定方式為之，即屬無效，是原告請求
    履行該遺囑，於法顯有未合。從而，原告之訴在法律上顯無
    理由，且無從補正，爰不經言詞辯論，逕以判決駁回之。
四、另代筆遺囑，應由遺囑人指定3人以上之見證人，由遺囑人
    口述遺囑意旨，使見證人中之1人筆記、宣讀、講解，經遺
    囑人認可後，記明年、月、日及代筆人之姓名，由見證人全
    體及遺囑人同行簽名，遺囑人不能簽名者，應按指印代之，
    為民法第1194條所明定。觀諸本件原告所提之遺囑，其上並
    未記明「代筆人」，故亦未符合代筆遺囑之法定要件，附此
    指明。
五、依家事事件法第51條、民事訴訟法第249條第2項、第78條，
    判決如主文。
中　　華　　民　　國　　111 　年　　2 　　月　　16　　日
                  家事法庭 　 法　官　楊佳祥
以上正本係照原本作成。
如對本判決上訴，須於判決送達後20日內向本院提出上訴狀。如
委任律師提起上訴者，應一併繳納上訴審裁判費。
中　　華　　民　　國　　111 　年　　2 　　月　　16　　日
                              書記官  許哲萍